【裁判字號】    89,台上,1553
【裁判日期】    890713
【裁判案由】    塗銷土地所有權移轉登記
【裁判全文】
最高法院民事裁定                              八十九年度台上字第一五五三號
    上  訴  人  莊明哲即祭祀公業莊德管理人
    訴訟代理人  施煜培律師
    被 上訴 人  辛○○
                庚○○
                甲○○
                己○○
                丁○○
                丙○○
                乙○○
                戊○○
    共      同
    訴訟代理人  林國明律師
右當事人間請求塗銷土地所有權移轉登記事件，上訴人對於中華民國八十七年八月十
七日台灣高等法院台南分院第二審更審判決（八十七年度上更(二)字第七○號），提起
上訴，本院裁定如左：
    主  文
上訴駁回。
第三審訴訟費用由上訴人負擔。
    理  由
按對於第二審判決上訴，非以其違背法令為理由，不得為之。民事訴訟法第四百六十
七條定有明文。依同法第四百六十八條規定，判決不適用法規或適用不當者，為違背
法令。而判決有同法第四百六十九條所列各款情形之一者，為當然違背法令。是當事
人提起上訴，如依民事訴訟法第四百六十八條規定，以第二審判決有不適用法規或適
用法規不當為理由時，其上訴狀或理由書應有具體之指摘，並揭示該法規之條項或其
內容。若係成文法以外之法則，應揭示該法則之旨趣。倘為司法院解釋、或本院之判
例，則應揭示該判解之字號或其內容。如以民事訴訟法第四百六十九條所列各款情形
為理由時，其上訴狀或理由書，應揭示合於該條款之事實。上訴狀或理由書如未依此
項方法表明，或其所表明者，顯與上開法條規定之情形不相合時，即難認為已對第二
審判決之違背法令有具體之指摘，其上訴自難認為合法。本件上訴人對第二審判決提
起上訴，雖以該判決違背法令為由，惟核其上訴理由狀所載內容，徒就原審取捨證據
、認定事實及解釋契約之職權行使，所論斷：祭祀公業莊德之祭產處分，確有由各房
代表或管理人代表祭產公同共有人全體處分祭產之慣例。該祭祀公業因祖祠年久失修
無錢整修，乃經各房決議出售原判決附表(一)、(二)（下稱附表(一)、(二)）所示土地，並由
八大房各推代表共同決議標售。嗣該祭祀公業於民國六十五年六月間將附表(一)、(二)所
示土地出賣與被上訴人時，雖以租賃為名與被上訴人訂立租賃契約，然於六十八年七
月間辦理莊金鈴為該祭祀公業管理人登記後，即以買賣關係為原因，依約將上開土地
所有權移轉登記與被上訴人，顯見前述租賃契約係隱藏買賣契約之法律關係，應適用
關於買賣法律行為之規定，是上訴人抗辯該祭祀公業係出租土地，且未包括附表(一)所
示之土地，自不足採等情，指摘為不當，並就原審已論斷者，泛言未論斷或理由矛盾
，而未具體表明究有如何合於不適用法規、適用法規不當、或民事訴訟法第四百六十
九條所列各款之事實，難認對該判決之如何違背法令已有具體之指摘。依首揭說明，
應認其上訴為不合法。
據上論結，本件上訴為不合法。依民事訴訟法第四百八十一條、第四百四十四條第一
項、第九十五條、第七十八條，裁定如主文。
中      華      民      國    八十九    年      七      月     十三     日
                              最高法院民事第八庭
                                  審判長法官  蘇  茂  秋
                                        法官  徐  璧  湖
                                        法官  曾  煌  圳
                                        法官  李  慧  兒
                                        法官  楊  鼎  章
      右正本證明與原本無異
                                              書  記  官
中      華      民      國    八十九    年      七      月    二十五    日


司法院資訊處製作；財團法人民間司法改革基金會備份。
